【裁判字號】    92,上易,734
【裁判日期】    920422
【裁判案由】    背信
【裁判全文】
臺灣高等法院刑事判決                            九十二年度上易字第七三四號
    上  訴  人  臺灣板橋地方法院檢察署檢察官
    被      告  乙○○
右上訴人因被告背信案件，不服臺灣板橋地方法院九十二年度易字第四三號，中華民
國九十二年二月十一日第一審判決（起訴案號：臺灣板橋地方法院檢察署九十一年度
偵字第八七七一號），提起上訴，本院判決如左：
    主      文
上訴駁回。
    理      由
一、公訴意旨略以：被告乙○○（林友信、周文雄、周信義告訴其詐欺取財、詐欺得
    利部分，另經臺灣板橋地方法院檢察署檢察官為不起訴處分）於民國八十二年二
    月二十七日，在臺北縣三峽鎮（起訴書誤載為土城市）某工地，邀集林友信暨案
    外人簡志榮等共十人合夥興建「台北新界」，並以全揚建設股份有限公司（以下
    簡稱全揚公司）名義對外為上開大樓起造人，全部股份分為一百股，每股新臺幣
    （下同）二百萬元，被告佔二十五．五股，其中並含隱名股東甲○一股，及其餘
    隱名股東陳國興等三．七五股，而林友信佔五．五股，其餘簡志榮等佔六十九股
    （起訴書誤載為六十九．五股），被告並擔任業務執行股東，有為合夥、隱名合
    夥股東處理事務之義務。「台北新界」於八十六年間完工後，陸續出售建物成品
    ，迭有虧損，至八十八年三月間，經合夥人要求被告清算盈虧，其竟意圖為自己
    不法利益，除告訴人外，對於其他合夥、隱名合夥人均返還百分之七十之出資，
    就告訴人出資部分則予以隱瞞前開返還之事實，全數不予返還，違背其為告訴人
    處理合夥事務之義務，足生損害於告訴人之利益，因認被告涉犯刑法第三百四十
    二條第一項背信罪嫌。
二、被告經合法傳喚未到庭，惟據其於偵查中所為供述，固坦承只有告訴人甲○未退
    股，惟堅詞否認有任何背信之行為，並辯稱：工地沒有賺錢等語。
三、公訴人認被告乙○○涉有背信罪嫌，係以告訴人甲○之指訴稽詳，並有全揚建設
    三峽工地合股契約書、被告所持二十五．五股隱名股東名冊、告訴人甲○繳款明
    細、代物清償和解書、債權債務清償表在卷可稽，參以林友信、周文雄、周信義
    陳明已取得退股七成等情，為其論罪依據。惟按事實之認定，應憑證據，如未能
    發現相當證據，或證據不足以證明，自不能以推測或擬制之方法，以為裁判基礎
    ；又所謂認定犯罪事實之證據，係指足以認定被告確有犯罪行為之積極證據而言
    ，而認定犯罪事實所憑之證據，雖不以直接證據為限，間接證據亦包括在內，然
    而無論直接或間接證據，其為訴訟上之證明，須於通常一般人均不致有所懷疑，
    而得確信其為真實之程度，始得據為有罪之認定，倘其證明尚未達到此一程度，
    而有合理懷疑存在時，即不得為有罪之認定，最高法院二十九年上字第三○五號
    、四十年度台上字第八六號、七十六年台上字第四九八六號判例分別著有明文。
    經查：
    (一)按刑法第三百四十二條之背信罪，須以為他人處理事務為前提，所謂為他人云
      者，係指受他人委任，而為其處理事務而言（最高法院四十九年臺上字第一五
      三○號判例意旨），故如為自己之工作行為，無論圖利之情形是否正當，應認
      與該條犯罪之要件不符。又合夥為二人以上互約出資以經營共同事業之契約，
      隱名合夥則為當事人約定一方對於他方所經營之事業出資，而分受其營業所生
      之利益，及分擔其所生損失之契約。故合夥所經營之事業，係合夥人全體共同
      之事業，隱名合夥所經營之事業，則係出名營業人一人之事業，非與隱名合夥
      人共同之事業，復為最高法院二十九年臺上字第九七一號判例意旨所明揭。
    (二)被告於八十二年二月二十七日，邀集林友信暨案外人簡志榮等共十人合夥興建
      「台北新界」，並以全揚公司名義對外為上開大樓起造人，全部股份分為一百
      股，每股二百萬元，被告佔二十五．五股，被告為全揚公司之董事長並擔任上
      開合夥組職之業務執行股東，而告訴人則為被告之隱名合夥人等情，有合夥契
      約書、乙○○（即被告）所持貳拾伍點伍股內含隱名股名冊各一份在卷可稽，
      且據告訴人於刑事告訴狀及偵查中指訴明確，復經被告供承無訛（見九十年度
      他字第九六三號卷第十至十四頁、第四頁、第五十一面反面、第六十六頁反面
      ），互核均相符合，足認與事實相符。是告訴人為上開合夥事業之隱名合夥人
      ，而非出名合夥人乙節，亦足堪認定。而依上開說明，告訴人與被告間隱名合
      夥所經營之事業，係出名營業人即被告乙○○一人之事業，非與隱名合夥人即
      告訴人甲○共同之事業，是被告經營該事業，並非受告訴人之委任，即無為告
      訴人處理事務之可言（最高法院七十六年度台上字第三四０三號判決意旨參照
      ），是縱被告與告訴人間就該事業之盈餘分配、出資之返還發生爭執，亦純屬
      民事糾葛，核與刑法第三百四十二條第一項背信罪之為他人處理事務之要件，
      並不相符，尚難遽以該罪相繩。
    綜右理由所述，本件被告上開所為尚與背信罪之要件未合，此外，復查無其他任
    何積極證據足資證明被告有何公訴意旨之犯行，應認不能證明被告犯罪。
四、原審法院依審理結果，為被告乙○○無罪之諭知，經核並無不合。公訴人雖以：
    按民法第六百七十一條第二項有合夥執行業務人之規定，本件顯然被告乙○○即
    為合夥執行業務人，試問被告係處理其個人事務或兼有處理他人事務之行為？又
    民法第六百九十四條以下有選任合夥清算之規定，本件被告於合夥事務終結後，
    理算每一位合夥人出資及獲利，其非處理他人事務，又為何故？再原審引用之前
    例判決七十一年臺上字第五五一三號判決，始終未成為判例，足見其見解早有爭
    議；否則成立公司者，經營者濫權即有背信罪之可能性，然則未成立公司之合夥
    即全無背信罪之可能，豈符法理？猶且被告給付其他清算人七成出資，獨獨對甲
    ○出資部分故意不為任何給付，其間苟無不法利益之意圖，其誰能信？指摘原審
    諭知被告無罪顯有未洽云云。惟核被告與告訴人間之關係，與刑法背信罪所規定
    之「為他人處理事務」構成要件不符，難認被告有何背信犯行。被告受推選為上
    開合夥之執行業務人及嗣後之清算行為，縱係為他人處理事務，然該「他人」亦
    係指上開合夥之其餘合夥人，告訴人既非上開合夥之合夥人，被告自無為告訴人
    處理事務之可言，檢察官未審究告訴人與被告間僅具有隱名合夥關係，執右揭理
    由提起上訴，為無理由，應予駁回。
五、被告經合法傳喚，無正當理由未到庭，本院爰不經其陳述，逕行判決。
據上論斷，應依刑事訴訟法第三百六十八條、第三百七十一條判決如主文。
本案經檢察官吳慎志到庭執行職務
中    華    民    國      九十二      年      四      月     二十二     日
                            臺灣高等法院刑事第十九庭
                                審判長法  官  許  國  宏
                                      法  官  洪  光  燦
                                      法  官  林  勤  純
右正本證明與原本無異。
本判決不得上訴。
                                      書記官  葉  瑩  庭
中    華    民    國      九十二      年      四      月      二十三     日


司法院資訊處製作；財團法人民間司法改革基金會備份。
